臺灣高雄地方法院刑事判決　　　　　　　　　　　　九十一年度易字第一九三一號
　　公　訴　人　臺灣高雄地方法院檢察署檢察官
　　被　　　告　甲○○
　　被　　　告　乙○○
　　共　　　同
　　選任辯護人　洪士宏律師
右列被告因違反臺灣地區與大陸地區人民關係條例等案件，經檢察官提起公訴（九十
一年度偵字第六三九八號），本院判決如左：
    主  文
甲○○、乙○○共同違反不得使大陸地區人民非法進入臺灣地區之規定，甲○○處有
期徒刑陸月，乙○○處有期徒刑肆月，如易科罰金，均以參佰元折算壹日。乙○○緩
刑貳年。
    事  實
一、甲○○係中華民國屏東籍「滿新財號」漁船船長（船籍證號：ＯＳＯ二一一二一
    ，船身漆「有輪號」），乙○○則受雇於甲○○擔任該船輪機長，二人明知中華
    民國船舶未經主管機關許可，不得航行至大陸地區，亦不得使大陸地區人民非法
    進入臺灣地區，竟與在大陸地區負責駁運之不詳成年人士，基於共同之犯意聯絡
    ，於民國九十一年三月十八日十三時許，由甲○○、乙○○二人以出海捕魚為由
    ，共同駕駛前開漁船，向屏東縣鹽埔安檢站報關核准出港後，於翌日（十九日）
    十八時許，未經許可非法航行至大陸地區福建省福州市平潭縣沿岸沙灘，經由前
    揭不詳人士安排，在該處搭載何喜英、葉明華、張利、潘溫燈、鄧紅豔、龍麗、
    江金蘭、呂靜、邵蘭、萬曉紅、鄧豔、吳有芬、陳雪峰、廖德聚、王長先、陳斌
    官及林建勇等十七名未經許可進入臺灣地區之大陸人民非法進入臺灣地區。嗣於
    同月二十二日凌晨三時三十分許，二人駕駛上開漁船載運前揭大陸人民至高雄縣
    林園外海零點六海浬處（東經一百二十度二十三分、北緯二十二度二十八分），
    為行政院海岸巡防署海洋巡防總局第五海巡隊發現，當場在該船夾層暗艙內查獲
    前揭非法偷渡入臺之十七名大陸人民。
二、案經行政院海岸巡防署海洋巡防總局第五海巡隊移送臺灣高雄地方法院檢察署檢
    察官偵查起訴。
    理  由
一、右揭事實，業據被告甲○○嗣於本院審理時坦白承認，核與大陸地區人民何喜英
    、葉明華、張利、潘溫燈、鄧紅豔、龍麗、江金蘭、呂靜、邵蘭、萬曉紅、鄧豔
    、吳有芬、陳雪峰、廖德聚、王長先、陳斌官及林建勇等人於警訊陳述渠等經由
    某不詳姓名人士安排在大陸地區福建省福州市平潭縣岸邊搭乘被告二人駕駛之前
    開漁船欲偷渡來臺打工等語相符，且經查獲警員林榮閣於偵查中證述：據線報查
    獲被告漁船時，被告等將大陸人民藏在船尾暗艙間，船上除被告二人外，都是大
    陸偷渡客，漁船上無漁具，亦無魚獲等語足佐，並有漁船資料、機漁船進出港檢
    查表、地圖、查獲照片等在卷可稽，被告甲○○嗣於本院之自白應與事實相符，
    堪以採信。另被告乙○○雖否認航行前知悉欲至大陸地區載運大陸人民之情，辯
    稱：甲○○出海前並未告知欲作何事，伊亦不知欲航行至何處，本案都是甲○○
    在處理云云，惟其亦不否認與被告甲○○共同載運上開大陸人民進入臺灣地區，
    於右揭時間航行至高雄縣林園外海零點六海浬處為警查獲之事實，且其於本院審
    理時亦坦承當次出海係以一萬元代價受雇於被告乙○○擔任該船輪機長等語，顯
    然被告乙○○亦有參與該漁船航行之駕駛工作甚明，自不可能不知該船出港原因
    及航行目的地，所辯應係卸責之詞，要無可信。從而，本件事證已臻明確，被告
    二人犯行，均堪以認定。
二、按臺灣地區與大陸地區人民關係條例第八十條第一項前段之規定，雖僅處罰中華
    民國船舶、航空器或其他運輸工具所有人、營運人或船長、機長、其他運輸工具
    駕駛人，惟該條項之罪名乃係因該特定身分而成立之罪，未具備該條項身分之人
    ，與具有該特定身分之人共同違反同條例第二十八條第一項規定者，依刑法第三
    十一條第一項之規定，仍應以共犯論，故被告甲○○既為涉案之中華民國屏東籍
    「滿新財號」漁船船長，其與船員即被告乙○○共同駕駛該漁船出海，未經主管
    機關許可，擅自航行至大陸地區，載運何喜英等前揭十七名大陸地區人民非法進
    入臺灣地區之行為，核均係違反臺灣地區與大陸地區人民關係條例第十五條第一
    款不得使大陸地區人民非法進入臺灣地區及同法第二十八條第一項中華民國船舶
    非經主管機關許可不得航行至大陸地區之規定，而犯同條例第七十九條第一項使
    大陸地區人民非法進入臺灣地區罪及第八十條第一項中華民國船舶船長未經主管
    機關許可航行至大陸地區罪。被告乙○○雖未具備船長、船舶所有人之身分，惟
    其與具有船長身分之被告甲○○共同違反上開條例第二十八條第一項規定，依前
    所述，仍應以共犯論，辯護人以被告乙○○未具備前揭特定身分，即認被告乙○
    ○部分不應以該條例第八十條第一項罪名論處之辯護意旨，尚無從憑採。至公訴
    人起訴書雖漏未論列臺灣地區與大陸地區人民關係條例第十五條第一款、第七十
    九條第一項之罪名，惟犯罪事實欄內已敘及被告二人載運大陸地區人民非法進入
    臺灣地區之情，本院自得依法論科。又被告甲○○、乙○○與在大陸地區負責駁
    運之不詳成年人士，就上開二罪名，互有犯意聯絡及行為分擔，均為共同正犯。
    再者，被告等所犯上開二罪間，有方法結果之牽連關係，應依刑法第五十五條牽
    連犯之規定，從較重之使大陸地區人民非法進入臺灣地區罪處斷，公訴人認屬一
    行為觸犯數罪名之想像競合犯，容有誤會。審酌被告甲○○、乙○○未經主管機
    關許可擅自駕駛中華民國漁船至大陸地區搭載大陸地區人民非法偷渡入臺，違反
    兩岸政令，被告甲○○為船長，居於犯罪主導地位，被告乙○○則係受雇於甲○
    ○之隨行船員，依甲○○指示行事，乙○○之犯罪情節應較甲○○為輕，及被告
    甲○○犯後於本院審理期間已坦承犯行，深具悔意，其前曾有違反懲治走私條例
  犯罪前科，素行非佳，被告乙○○雖仍否認事前知情，惟亦已坦承大部分情節，
    並表明悔改之意，其前亦尚無犯罪科刑前科，有二人之臺灣高雄地方法院檢察署
    刑案資料查註紀錄表、臺灣高等法院被告全國前案紀錄表在卷可稽等一切情狀，
    各量處如主文所示之刑，並均諭知易科罰金之折算標準。末查，被告乙○○前未
    曾受有期徒刑以上刑之宣告，有前揭臺灣高雄地方法院檢察署刑案資料查註紀錄
    表、臺灣高等法院被告全國前案紀錄表在卷可稽，一時失慮受雇隨船至大陸地區
    接運大陸人民偷渡來臺，致罹刑典，其經此偵審程序及刑之宣告後，應知警惕而
    無再犯之虞，故本院認對其所宣告之刑，以暫不執行為當，爰就被告乙○○部分
    ，併予宣告緩刑二年，以啟自新，併觀後效。
三、至公訴意旨認被告二人未經主管機關許可駕駛漁船航行至大陸地區載運大陸人民
    非法進入臺灣地區之行為，另違反國家安全法第三條第一項未經許可入出境之規
    定，而應依該法第六條第一項罪名論處一節，按國家安全法第三條第一項、第六
    條第一項之罪，係以人民未經主管機關許可擅自入出國境為構成要件，經查被告
    二人於九十一年三月十八日駕船出海前，已先向屏東縣鹽埔安檢所聲請核准出海
    捕漁一情，除據被告等供述在卷，並有核准出海之簽證蓋於機漁船進出港檢查表
    內可資佐證，公訴人起訴書犯罪事實欄內亦載明被告二人係向該安檢站人員報關
    核准出港等語，足見被告二人當次駕船入出國境，已事先經主管機關許可，至為
    明確，渠等入出境行為要無違反上開國家安全法規定問題，洵屬無疑，至被告二
    人所搭載之大陸人民，雖係未經許可進入臺灣地區，為違反前揭國家安全法規定
    之人犯，然臺灣地區與大陸地區人民關係條例第七十九條第一項使大陸地區人民
    非法進入臺灣地區之處罰規定，與國家安全法第六條第一項之規定，係屬法律競
    合關係，依狹義法優於廣義法、重法優於輕法之競合原則，應優先適用狹義法重
    法之臺灣地區與大陸地區人民關係條例第七十九條第一項規定，而排斥廣義法輕
    法之國家安全法第六條第一項規定之適用，故被告二人所為，應僅依臺灣地區與
    大陸地區人民關係條例第七十九條第一項規定論處，不再成立國家安全法第六條
    第一項之罪，此部分被訴犯行，本應為無罪諭知，惟公訴人認與前揭有罪部分，
    有想像競合犯之裁判上一罪關係，爰不另為無罪諭知。又公訴人於起訴書所犯法
    條項內記載被告二人亦同時違反臺灣地區與大陸地區人民關係條例第二十八條之
    一第一項規定部分，應為贅載（按第二十八條之一第一項係規定中華民國船舶、
    航空器及其他運輸工具，不得私行運送大陸地區人民前往臺灣地區及大陸地區以
    外之國家地區，被告等係將大陸地區人民運送來臺灣地區，並非運送至臺灣地區
    及大陸地區以外之國家地區，故無違反該條例第二十八條第一項規定），均附此
    敘明。
據上論斷，應依刑事訴訟法第二百九十九條第一項前段，臺灣地區與大陸地區人民關
係條例第七十九條第一項、第八十條第一項，刑法第十一條前段、第二十八條、第三
十一條第一項、第五十五條、第四十一條第一項、第七十四條第一款，罰金罰鍰提高
標準條例第二條，判決如主文。
中      華      民      國    九十一    年      九      月    二十七    日
                                臺灣高雄地方法院刑事第五庭
                                    法  官  陳  淑  卿
右正本證明與原本無異。
如不服本判決，應於判決送達後十日內，向本院提出上訴狀。
                                    書記官  邱  靜  銘
中      華      民      國    九十一    年      九      月    二十七    日
附錄本判決論罪科刑法條：
台灣地區與大陸地區人民關係條例第十五條
  左列行為不得為之：
  一  使大陸地區人民非法進入臺灣地區。
  二  招攬臺灣地區人民未經許可使之進入大陸地區。
  三  使大陸地區人民在臺灣地區從事未經許可或與許可目的不符之活動。
  四  僱用或留用大陸地區人民在臺灣地區從事未經許可或與許可範圍不符
      之工作。
  五  居間介紹他人為前款之行為。
台灣地區與大陸地區人民關係條例第二十八條第一項
  中華民國船舶﹑航空器及其他運輸工具，非經主管機關許可，不得航行至
  大陸地區。
台灣地區與大陸地區人民關係條例第七十九條
  違反第十五條第一款規定者，處五年以下有期徒刑、拘役或科或併科新台
  幣五十萬元以下罰金。
  以犯前項之罪為常業者，處一年以上七年以下有期徒刑，得併科新台幣一
  百萬元以下罰金。
  第一項之未遂犯罰之。
台灣地區與大陸地區人民關係條例第八十條第一項
  中華民國船舶、航空器或其他運輸工具所有人、營運人或船長、機長、其
  他運輸工具駕駛人違反第二十八條第一項規定或違反第二十八條之一第一
  項規定或台灣地區人民違反第二十八條之一第二項規定者，處三年以下有
  期徒刑、拘役或科或併科新台幣一百萬元以上一千五百萬元以下罰金。但
  行為係出於中華民國船舶、航空器或其他運輸工具之船長或機長或駕駛人
  自行決定者，處罰船長或機長或駕駛人。
